臺灣臺北地方法院刑事附帶民事訴訟判決　100年度附民字第497號
原　　　告　廖進楷
被　　　告　彭褚竹
上列被告因妨害名譽案件（本院100年度易字第2710號），經原
告提起附帶民事訴訟，請求損害賠償，本院判決如下：
    主  文
被告應給付原告新臺幣貳萬元。
原告其餘之訴駁回。
本判決原告勝訴部分得假執行，其餘假執行之聲請駁回。
    事實及理由
一、原告起訴主張略以：被告彭褚竹於民國100年7月17日16時許
    ，因毀損原告後門雨遮（此部分經檢察官另為不起訴處分）
    ，2人發生爭執，被告基於妨害名譽之犯意，在上開不特定
    人得共見共聞之場所，接續以「不要臉」、「這不是你的房
    子，是你搶來的、偷來的」、「愛占人家便宜」、「沒有一
    點道德觀」、「自私自利」等語接續辱罵原告，使原告名譽
    受損。原告現任職管理經營職務，年薪收入百萬以上，加上
    臺北市大安區有不動產資產，被告自稱定居美國甫回臺之華
    僑，且曾任記者身分，均具有一定社經地位，被告此舉使原
    告面對社區人士相當難堪，爰請求被告賠償5萬元，及往返
    報案、制作筆錄、提證、出庭、工作損失費用共5千元等語
    ，而聲明：被告應給付原告新臺幣（下同）55,000元及自民
    國100年11 月11日起至清償日止，按年息百分之5計算之利
    息，並准予宣告假執行等語。
二、被告答辯均引用刑事答辯卷證，略以：伊雖有上開言語，但
    沒有妨害名譽之故意，或有阻卻不法事由等語，並聲明：駁
    回原告之訴。
三、按附帶民事訴訟之判決，應以刑事訴訟判決所認定之事實為
    據，刑事訴訟法第500條前段定有明文。查被告於100年7 月
    17日16時許，在原告位於臺北市大安區○○○路○段77巷3弄
    1號前，因隙發生爭執，被告竟基於公然侮辱之犯意，在上
    開不特定人得共見共聞之場所，以「不要臉」之詞接續辱罵
    原告3次，足以貶損原告之名譽及社會評價等情，業經本院
    99年度易字第3336號刑事判決判處被告犯公然侮辱罪刑在案
    ，應認原告此開部分主張為真實。再按刑事訴訟諭知無罪之
    判決，或實質上為無罪，僅因屬裁判上一罪，而不另為無罪
    之諭知者，倘刑事法院未經聲請，即將該附帶民事訴訟以裁
    定移送於民事庭時，其訴為不合法，受移送之民事庭應以裁
    定駁回之（最高法院93年度臺抗字第656號民事裁定意旨參
    照），是刑事判決中就檢察官起訴而屬裁判上一罪之部分事
    實，不另為無罪之諭知，實質上與論知無罪有同一之效力，
    若未經原告之聲請，刑事法院仍應將該部分之訴，逕以判決
    駁回之。查被告其餘被訴言詞部分，經本院認合於阻卻不法
    事由，尚不成立妨害名譽之犯行，而不另為無罪之諭知，參
    照前揭說明，原告此部分之主張，即屬無據。
四、次按因犯罪而受損害之人，於刑事訴訟程序得附帶提起民事
    訴訟，對於被告及依民法負賠償責任之人，請求回復其損害
    ，刑事訴訟法第487條第1項定有明文。又故意或過失，不法
    侵害他人之權利者，負損害賠償責任；人格權受侵害時，得
    請求法院除去其侵害；有受侵害之虞時，得請求防止之。前
    項情形，以法律有特別規定者為限，得請求損害賠償或慰撫
    金。不法侵害他人之身體、健康、名譽、自由、信用、隱私
    、貞操，或不法侵害其他人格法益而情節重大者，被害人雖
    非財產上之損害，亦得請求賠償相當之金額。其名譽被侵害
    者，並得請求回復名譽之適當處分，民法第184條第1項、第
    18條、第195條分別定有明文。是原告依侵權行為法律關係
    ，請求被告應賠償非財產上之損害，自屬有據。再者，審酌
    被告行為時之手段、原告遭被告公然辱罵受有名譽損害及精
    神上之痛苦程度，另原告大專畢業，擔任生物儀器製造公司
    經理職務，年收入約130萬餘元，名下有不動產，被告為高
    職畢業、大學肄業，無業，業據兩造陳述在卷，並有原告所
    提出綜合所得扣繳憑單可參，而斟酌兩造之身分、地位、教
    育程度、經濟能力及被告行為侵害程度等一切情狀，認為本
    件原告所得請求之精神慰撫金以20,000元為適當。至於原告
    另請求應訴等費用5,000元，惟查，並未提出任何證據證明
    確有交通費等支出或工作損失等實際損害金額，被告對此復
    加以爭執，原告此部分主張，即屬無據。從而，原告本於侵
    權行為之法律關係，請求被告給付原告20,000元，為有理由
    ，應予准許，逾此部分之請求，為無理由，應予駁回。
五、再依刑事訴訟法第491條第8款之規定，關於民事訴訟法第
    384條本於當事人捨棄而為該當事人敗訴判決之規定，得準
    用於附帶民事訴訟中，原告就遲延利息之請求經當庭捨棄，
    此部分請求應一併駁回。
六、原告於刑事訴訟程序中提起附帶民事損害賠償之訴，依法尚
    無徵收訴訟費用之規定，爰不予訴訟費用負擔之諭知，附此
    敘明。
七、原告勝訴部分，因命被告給付之金額均未逾50萬元，爰依民
    事訴訟法第389條第1項第5款，依職權宣告假執行。又原告
    敗訴部分，其假執行之聲請，亦失所附麗，應併予駁回。
八、本件事證已臻明確，兩造其餘攻擊防禦方法，於本判決結果
    不生影響，爰不一一論述，併此敘明。
九、據上論斷，原告之訴為一部有理由，一部無理由，依刑事訴
    訟法第502條第2項、第491條第8款、第10款，民事訴訟法第
    384條、第389條第1項第5款，判決如主文。
中    華    民    國   100    年    12    月    9     日
                  刑事第十一庭  法  官  林瑋桓
以上正本證明與原本無異。
對於本判決如不服，非對刑事判決上訴時不得上訴，並應於送達
後10日內，向本院提出上訴狀。
                                書記官  鄭伊芸
中    華    民    國  100    年    12    月    9      日